【裁判字號】    95,訴,1167
【裁判日期】    950919
【裁判案由】    給付借款
【裁判全文】
臺灣臺南地方法院民事判決              95年度訴字第1167號
原      告  第一商業銀行股份有限公司
法定代理人  丙○○
訴訟代理人  甲○○
            黃豐盛
被      告  乙○○○○○○○○.
上列當事人間請求給付借款事件，經本院於民國95年9月15日言
詞辯論終結，判決如下：
    主  文
被告應給付原告新台幣陸拾玖萬柒仟伍佰壹拾元及自民國九十五
年五月三十日起至清償日止，按年息百分之六點四五計算之利息
，並自民國九十五年七月一日起至清償日止，逾期在六個月以內
，按上開利率百分之十，逾期在六個月以上，按上開利率百分之
二十計算之違約金。
訴訟費用由被告負擔。
    事實及理由
一、本件原告起訴主張：被告於民國94年2月22日向原告借款新
    台幣1,000,000元（借款2筆，每筆各500,000元），約定借
    款期限自94年2月22日起至99年2月22日止，按月平均攤還本
    息，利息則按原告之基準利率加年率百分之2.6計付，被告
    如未依約清償或到期不履行，即喪失期限利益，全部借款視
    為到期，除應按上開利率計付遲延利息外，逾期在6個月以
    內，按上開利率百分之10，逾期在6個月以上，按上開利率
    百分之20計算違約金。而被告之借款，僅攤還至95年5月29
    日，餘欠本金各348,755元、348,755元未清償，依據兩造之
    約定，被告已喪失期限利益，全部借款視為到期，依據消費
    借貸之法律關係，被告自應負清償責任等語。並聲明：如主
    文所示。
二、被告則抗辯：對於原告主張之借款事實不爭執，然被告經營
    餐廳，就積欠原告之借款，曾向原告行員表示，待與餐廳合
    夥人（隱名合夥）協商後，定會清償向原告之借款，且亦表
    達會按月繳交貸款，並請原告派員與被告協商，另一方面，
    被告亦逐步取得各合夥人之共識，願意依照股份比例，將積
    欠廠商及原告之金額，存入被告於原告之存款帳戶內，作為
    處理債務使用，然原告竟將被告帳戶內之存款一併領走，顯
    然並無誠信，並造成其他合夥人的懷疑，不願再存入剩餘款
    項，同時也造成對於廠商應付貨款清償之誠信，原告處理債
    務態度顯然不佳等語。並聲明：原告之訴駁回。
三、原告之上開主張，業據提出借據2紙、約定書2紙、借款餘額
    明細表2份在卷為證，且為被告所不爭執，自可信為真實。
四、而按二人互負債務，而其給付種類相同，並均屆清償期者，
    各得以其債務，與他方之債務，互為抵銷。但依債之性質不
    能抵銷或依當事人之特約不得抵銷者，不在此限。民法第33
    4條第1項定有明文。又寄託物為代替物時，如約定寄託物之
    所有權移轉於受寄人，並由受寄人以種類、品質、數量相同
    之物返還者，為消費寄託。自受寄人受領該物時起，準用關
    於消費借貸之規定。寄託物為金錢時，推定其為消費寄託。
    民法第602條第1項、第603條亦有規定。故銀行與存款客戶
    間之活期存款契約，乃係具有消費寄託之契約，客戶存入金
    錢於銀行後，該金錢之所有權乃屬銀行所有，而客戶對於銀
    行，則有隨時請求銀行返還同種類寄託物之權利，而如客戶
    同時對於銀行負有債務，且該債務已屆清償期，則銀行尚非
    不能依據上開民法之規定，行使抵銷權。另外，被告抗辯曾
    與原告協商債務清償，因原告否認曾同意被告之條件，被告
    亦不能證明原告確實同意被告之清償條件，故被告之抗辯，
    尚不足以據此否認原告得請求被告清償之權利。並此敘明。
五、從而，原告依消費借貸之法律關係，請求被告應給付如主文
    所示之本金、利息及違約金，為有理由，應予准許。
六、本件原告之訴為有理由，依民事訴訟法第78條，判決如主文
    。
中    華    民    國    95    年    9    月    19    日
                  民事第一庭    法  官  陳杰正
以上正本係照原本作成
如對本判決上訴，須於判決送達後20日內向本院提出上訴狀
中    華    民    國    95    年    9    月    19    日
                                書記官  汪維屏


司法院資訊處製作；財團法人民間司法改革基金會備份。
